臺灣彰化地方法院刑事判決　　　　　　　　　　　　　九十一年度訴字第四三八號
　　公　訴　人　臺灣彰化地方法院檢察署檢察官
　　被　　　告　甲○○
　　　　　　　　丁○○
　　　　　　　　丙○○
右列被告等因妨害自由案件，經檢察官提起公訴（九十年度偵字第五二五四號），本
院判決如左：
        主    文
甲○○以非法方法，剝奪人之行動自由，累犯，處拘役伍拾日，如易科罰金，以佰
元折算壹日。
丁○○、丙○○均無罪。
    事    實
一、甲○○曾於民國八十七年間因竊盜案件，經法院判處有期徒刑一年確定，又於八
    十九年間因毒品危害防制條例案件，經法院判處有期徒刑三月確定，嗣二案定應
    執行刑為有期徒刑一年二月確定，甫於八十九年九月一日執行完畢，竟不知悔改
    ，其與乙○○係夫妻，因乙○○已離家三年多，甲○○於九十年五月十三日凌晨
    本欲至彰化縣彰化市打電動玩具，因其發現乙○○之機車停在附近，終於在當天
    凌晨五時許找到乙○○之彰化縣彰化市○○路八十二號三０五室租處，並要乙○○與之回家，惟為乙○○所拒絕，甲○○即出手毆打乙○○，並以電風扇丟擲乙○○成傷（傷害部分未據告訴），甲○○並打電話給丁○○稱其已找到其妻乙○○，請丙○○開車來載渠等回去，後來因隔壁鄰居報警，警察前來了解情況後，
    即問乙○○：這是你們的家務事，是要到警察局，還是要自己解決？等語甲○○
    即打電話給其父親說：要把乙○○帶回去埔心鄉○○路家中等語，乙○○亦說：
    我也要打電話給我母親，叫我母親到埔心鄉○○路那裡談等語，惟乙○○打給其
    母之電話並未接通，所以乙○○就向警察表示其要自己解決，不要到警察局，之
    後乙○○即於當日上午八時三十分左右自願坐上丙○○所駕駛之自小客車和甲○○、丁○○欲一同前往彰化縣埔心鄉○○路家中，乙○○遂在車上打第二通電話
    給其母，並向其母說：我要到員鹿路那裡，你也去員鹿路那裡談事情等語，甲○○即將乙○○之行動電話搶下，說：你幹嘛打電話告訴你媽你在哪裡？等語，汽
    車行進當中甲○○有向丙○○借他家欲與乙○○談事情，但是丙○○表示他家不
    方便，所以後來丁○○就說不然到我家好了，甲○○遂要丙○○將車先開到丁○○位於彰化縣永靖鄉○○路五十二號住處，到達後乙○○心想如不自己下車可能
    又會被甲○○毆打，遂自己下車，乙○○隨即與甲○○、劉鍚龍及丙○○到丁○○家二樓客廳，甲○○遂基於剝奪人行動自由之犯意，毆打乙○○，並告知其大
    叫沒有用，因乙○○仍在喊叫，甲○○遂將乙○○之嘴巴用膠帶黏起來，之後因
    乙○○的手腫得很大，甲○○遂帶乙○○到員林看醫生（由丙○○開車），看完
    醫生就又回到丁○○家中，甲○○遂將乙○○帶上三樓的房間，後來乙○○又與
    甲○○發生衝突，甲○○又對乙○○稱：如果妳敢跑走的話，就用狗鍊把妳鍊住
    等語。嗣後乙○○之母邱敏鈺即於翌日向警察報警，且警方也有打乙○○之行動
    電話，並由甲○○接聽，甲○○覺得事情變嚴重了，且丙○○等人亦勸甲○○將
    乙○○送回去，甲○○始願將乙○○送回，並於九十年五月十四日晚上十一時許
    ，由甲○○等人開車將乙○○送回彰化縣彰化市○○路八十二號三０五室租處，
    乙○○始獲行動自由。甲○○計剝奪乙○○之行動自由三十八小時左右。
二、案經被害人乙○○訴由彰化縣警察局彰化分局報請台灣彰化地方法院檢察署檢察
    官偵查起訴。
    理       由
壹、被告甲○○部分：
一、訊據被告甲○○對於違反約定將告訴人乙○○載至彰化縣永靖鄉○○路五十二號
    之事實坦承不諱，惟矢口否認有何剝奪他人行動自由之犯行，辯稱：伊並沒有打
    告訴人，伊只是說話比較大聲，伊雖有把告訴人的嘴巴用膠帶黏起來及說如果敢
    跑走的話就用狗鍊把妳鍊住，但都只是要嚇唬她，伊並無強押並限制告訴人之行
    動自由云云。惟查，右揭事實業據告訴人乙○○指訴甚詳，核與告訴人之母邱敏
    鈺報案情節相符，而告訴人於警方到場處理後之所以願意與被告甲○○上車，係
    因被告甲○○承諾要與告訴人回到彰化縣埔心鄉○○村○○路家中，並與雙方父
    母一同討論二人之婚姻問題，惟被告甲○○竟於中途將告訴人載至被告丁○○永
    波路家中長達三十八小時，且被告甲○○若非限制告訴人之行動自由，則告訴人
    又何需大叫，被告又何需把告訴人的嘴巴用膠帶黏起來，並以如果敢跑走的話就
    用狗鍊把妳鍊住等話語嚇唬告訴人，再告訴人若係自願與被告甲○○前往被告丁○○永波路家中，則告訴人之母邱敏鈺則不可能於翌日即向警方報警，並由警方
    打告訴人之行動電話，並由被告甲○○接聽，足認被告甲○○顯係以非法方法剝
    奪告訴人之行動自由，被告甲○○所辯顯係事後卸責之詞，不足採信，此外並有
    驗傷診斷書一紙及照片二張在卷可資佐證，是以本件事證已臻明確，被告甲○○
    犯行堪予認定。
二、核被告所為，係犯刑法第三百零二條第一項之剝奪他人行動自由罪。查被告曾於
    八十七年間因竊盜案件，經法院判處有期徒刑一年確定，又於八十九年間因毒品
    危害防制條例案件，經法院判處有期徒刑三月確定，嗣二案定應執行刑為有期徒
    刑一年二月確定，甫於八十九年九月一日執行完畢，此有台灣彰化地方法院檢察
    署刑案資料查註紀錄表在卷可稽，其於受有期徒刑執行完畢五年以內再犯有期徒
    刑以上之本罪，為累犯，應依法加重其刑。爰審酌被告甲○○係因其妻即告訴人
    乙○○已離家三年多，其於找到告訴人後急欲告訴人回家，惟為告訴人所拒，始
    出此下策及其手段、所生危害、犯罪後之態度暨事後告訴人願原諒被告甲○○等
    一切情狀，量處如主文所示之刑，並諭知易科罰金之折算標準，以示懲儆。
貳、被告丁○○、丙○○部分
一、另本件公訴意旨略以：被告甲○○之妻亦即告訴人乙○○要求離婚，並搬離原彰
    化縣埔心鄉○○村○○路○段一四六號住處，遷至彰化縣彰化市○○路八十二號
    三０五室，心生不滿，被告甲○○竟夥同被告丁○○、丙○○二人共同基於剝奪
    人行動自由之犯意，於九十年五月十三日上午八時三十分許驅車前往告訴人上址
    居所，強要告訴人回家，告訴人不從，被告甲○○乃以電風扇丟擲告訴人成傷（
    未提出告訴），告訴人因心生畏懼，不得不跟被告甲○○等三人上車，並隨即被
    載至被告丁○○彰化縣永靖鄉○○路五十二號居所內拘禁，迄九十年五月十四日
    晚上十一時許，方為被告甲○○等三人駕車載回上址居所釋放，因認被告丁○○
    、丙○○二人與被告甲○○共同涉有刑法第三百零二條第一項之罪嫌。
二、公訴人認被告丁○○、丙○○二人與被告甲○○共同涉有妨害自由罪嫌，係以右
    揭事實業據告訴人指訴歷歷，並有驗傷診斷書一紙附卷可稽，證人施能斌亦於警
    訊時供稱有看見告訴人與被告甲○○、丁○○、丙○○等三人離去，是被告丁○○、丙○○二人罪嫌堪以認定等語。
三、按犯罪事實應依證據認定之，無證據不得推定其犯罪事實；被告之自白，不得作
    為有罪判決之唯一證據，仍應調查其他必要之證據，以察其是否與事實相符；又
    不能證明被告犯罪者，應諭知無罪之判決，此於刑事訴訟法第一百五十四條、第
    一百五十六條第二項及同法第三百零一條第一項分別定有明文；及按認定不利於
    被告之事實須依積極證據，茍積極證據不足為不利於被告事實之認定時，即應為
    有利於被告之認定，更不必有何有利之證據；又按事實審法院對於證據之取捨，
    依法雖有自由判斷之權，然積極證據不足證明犯罪事實時，被告抗辯或反證縱屬
    需虛偽，仍不能以此資為積極證據應予採信之理由；再按事實之認定，應憑證據
    ，如未能發現相當證據，或證據不足以證明，自不能以推測或擬制之方法，以為
    裁判基礎（最高法院三十年上字第八一六號、三十年上字第四八二號、四十年台
    上字第八六號判例參照）。又認定犯罪事實，所憑之證據，雖不以直接證據為限
    ，間接證據亦包括在內，然無論直接或間接證據，其為訴訟上之證明，須於通常
    一般之人均不致於有所懷疑，而得確信其為真實之程度者，始得據為有罪之認定
    ，倘其證明尚未達到此一程度，而有合理之懷疑存在時，即無從為有罪之認定（
    最高法院七十六年台上字第四九八六號判例參照）；再告訴人之告訴，係以使被
    告受刑事訴追為目的，是其陳述是否與事實相符，仍應調查其他證據以資審認（
    最高法院五十二年臺上字第一三００號判例參照）。
四、訊據被告丁○○、丙○○二人均堅決否認前揭犯行，被告丁○○辯稱：當天我們
    去的時候，警察也在場，乙○○也願意和甲○○一起回員鹿路家中，後來是因為
    乙○○跟甲○○說：她沒有臉回去，所以才到我的住所，甲○○說：那是他們夫
    妻間的事，所以我們也沒有管，甲○○是否不讓乙○○回去，我並不清楚等語；
    被告丙○○則辯稱：伊本來是要載甲○○他們回去員鹿路家中，可是甲○○說與
    告訴人還有事情要談，指示伊將車子開到永波路，伊有問甲○○說：不是要回員
    鹿路嗎？可是甲○○說：不用管，所以伊才把車子開到永波路，伊並未住在永波
    路那裡，亦不清楚甲○○與乙○○夫妻間之事及甲○○是否限制乙○○之行動自
    由，更無與甲○○共同限制乙○○之行動自由等語。
五、經查，告訴人到庭指稱：當天警察有問我說：這是你們的家務事，是要到警局還
    要自己解決？甲○○就打電話給他爸爸說：要把我帶回去埔心鄉○○路那裡，我
    有告訴他說：我也要打電話給我媽媽，叫我媽媽到埔心鄉○○路那裡談，所以我
    就和警察說：我要自己解決，不要到警察局，之後我就自願和被告到員鹿路那裡
    去談判，在車上我打第二通電話給我媽媽，我有跟我媽媽說：我要到員鹿路那裡
    ，叫我媽也去員鹿路那裡談事情。甲○○就把我的電話搶下來，說：你幹嘛打電
    話告訴你媽你在哪裡？開車當中被告甲○○有跟丙○○和丁○○借他們家，但是
    丙○○表示他們家不方便，所以後來丁○○就說不然到我們家好了，到丁○○家
    時我是自己走下來的，丁○○和另外兩名不知名的男子就說：要甲○○好好說，
    不要亂來，而且也有跟我說：你就好好跟他說，這是你們夫妻的事情我們也不方
    便干涉，叫我放聰明一點，當時丙○○有跟我說：門沒有鎖，你可以自己走出去
    ，可是我怕被打所以我也不敢走，我覺得丁○○、丙○○二人並沒有妨害我的自
    由，甲○○、丙○○這些人本來就常聚集在丁○○家，並不是因為要妨害我的自
    由，所以才聚集在這裡，我覺得甲○○可能在氣頭上所以才用這種方式處理事情
    等語，是以告訴人係自願與被告甲○○等人上車，惟因被告甲○○在車上與告訴
    人因故發生衝突，被告甲○○始臨時在車上向丙○○借住處，以便與告訴人談論
    二人間之事，惟被告丙○○表示不方便，所以後來被告甲○○才又向被告丁○○
    借永波路之住處，並非如起訴書所載告訴人因心生畏懼，不得不跟被告甲○○等
    三人上車，且亦非被告甲○○一開始即與被告丁○○及丙○○等人合謀要將告訴
    人載至被告丁○○永波路之住處囚禁，而係被告甲○○因與告訴人發生衝突而臨
    時改變主意將告訴人載至被告丁○○永波路住處，又因被告甲○○與告訴人係夫
    妻，被告甲○○臨時改變地點要與告訴人談論二人夫妻間之事，且告訴人又未因
    此而做出強烈反對之反應或舉動，依社會一般常情以觀，被告丁○○、丙○○二
    人當然亦不會因此感到被告甲○○欲限制告訴人之行動自由，再依告訴人所言，
    被告丁○○、丙○○二人在永波路住處亦無妨害其行動自由，而被告丙○○本來
    就常聚集在被告丁○○永波路住處，故被告丙○○、丁○○在此期間常在被告丁○○永波路住處，亦屬正常，無法即推認被告丁○○、丙○○二人係與被告甲○○共謀限制告訴人之行動自由，並負責在此看管告訴人，以防止告訴人逃跑，是
    以被告丁○○、丙○○二人所辯尚堪採信，此外復無其他積極證據足證被告丁○○、丙○○二人有與被告甲○○共同妨害告訴人行動自由之犯意聯絡或行為分擔
    ，故本件被告丁○○、丙○○二人犯罪不能證明，依前揭說明，自應為渠等無罪
    之諭知。
據上論結，應依刑事訴訟法第二百九十九條第一項前段、第三百零一條第一項，刑法
第三百零二條第一項、第四十七條、第四十一條第一項前段，罰金罰鍰提高標準條例
第一條前段、第二條，判決如主文。
中      華      民      國    九十一    年      六      月    二十八    日
                                    臺灣彰化地方法院刑事第二庭
                                        法      官  石  馨  文
右正本證明與原本無異。
如不服本判決，應於判決送達後十日內向本院提出上訴狀（須附繕本）。
告訴人或被害人對於判決如有不服具備理由請求檢察官上訴者，其上訴期間之計算係
以檢察官收受判決正本之日期為準。
                                        法院書記官  呂  雅  惠
中      華      民      國    九十一    年      六      月    二十八    日
附錄法條
刑法第三百零二條
私行拘禁或以其他非法方法，剝奪人之行動自由者，處五年以下有期徒刑、拘役或三
百元以下罰金。
因而致人於死者，處無期徒刑或七年以上有期徒刑，致重傷者，處三年以上十年以下
有期徒刑。
第一項之未遂犯罰之。
